臺灣臺北地方法院民事判決　　　　　　　96年度訴字第5976號
原　　　告　綠野香坡公寓大廈管理委員會
　　　　　　　　　　　1樓
法定代理人　玄○○
訴訟代理人　亥○○
被　　　告　Ｄ○○
　　　　　　Ｆ○○
　　　　　　庚○○
　　　　　　癸○○
　　　　　　黃○○
　　　　　　寅○○
　　　　　　乙○○
　　　　　　Ｅ○○○
　　　　　　壬○○
　　　　　　宙○○
　　　　　　地○○
　　　　　　Ｂ○○
　　　　　　酉○○○
　　　　　　巳○○
　　　　　　Ｃ○○
　　　　　　　　　　　號
　　　　　　子○
　　　　　　天○○
　　　　　　Ｈ○○
　　　　　　Ｋ○○
上　一　人
訴訟代理人　Ｊ○○
被　　　告　辛○○○
　　　　　　戌○○
　　　　　　卯○○
　　　　　　　　　　　3樓
　　　　　　Ｉ○○
　　　　　　丑○○
　　　　　　　　　　　樓
　　　　　　丙○○
　　　　　　未○○
　　　　　　宇○○
　　　　　　　　　　　樓
　　　　　　丁○○
　　　　　　Ｌ○○
　　　　　　甲○○
　　　　　　己○○
　　　　　　戊○○
　　　　　　Ｇ○○
　　　　　　辰○○
　　　　　　申○○
　　　　　　午○○
　　　　　　Ａ○○
上列當事人間給付管理費事件，本院於民國96年11月19日言詞辯
論終結，判決如下：
    主  文
如附表二所示之被告應給付原告如附表二所示之金額與利息起算
日起，至清償日止，按年息百分之五計算之利息。
原告其餘之訴駁回。
訴訟費用由如附表二所示之被告負擔十分之八，其餘十分之二由
原告負擔。
    事實及理由
一、被告Ｄ○○、Ｆ○○、癸○○、黃○○、寅○○、乙○○、
    壬○○、天○○、Ｈ○○、戌○○、丑○○、丙○○、未○○、宇○○、丁○○、甲○○、己○○、戊○○、Ｇ○○、
    辰○○、午○○、Ａ○○經合法通知，未於言詞辯論期日到
    庭，被告庚○○、Ｅ○○○、Ｂ○○、辛○○○、Ｌ○○經
    合法通知，未於最後言詞辯論期日到庭，經核均無民事訴訟
    法第386條各款所列情事，爰准原告之聲請，對渠等一造辯
    論而為判決，先予敘明。
二、本件原告起訴主張：被告等人為原告社區住戶、區分所有權
    人，依據原告之管理公約，被告應按月繳交管理費新台幣（
    下同）500元，然被告等人迄至民國96年6月為止，尚有如附
    表一所示之管理費未繳，期間迭經原告多次電話以及張貼公
    告催討未果，原告爰本於公寓大廈管理條例第21、24條之規
    定，訴請被告應給付如附表一所示之金額及自起訴狀繕本送
    達被告之翌日起至清償日止，按年息百分之五計算之利息。
三、被告巳○○等人為以下辯解：
（一）被告巳○○之辯解略為：原告之社區○○○○路145巷
      2-42號為樓中樓建築，147巷1-31號則為公寓式建築，然
      原告於竣工時將原本兩個不同的公共用電設施基數合而為
      一，再由不同公共用電量之住戶等值分擔，顯有不公。依
      據公寓大廈管理條例第36條第1項、第3項、第8項及第12
      項之規定，原告應負責公寓大廈之公共安全及消防安全，
      然原告漠視住戶權益，被告遂採取消極之拒繳作法，實非
      得已等語。
（二）被告辛○○○之辯解略為：對於積欠管理費27,000元並不
      爭執，然原告對於住戶所繳交之管理費，帳目不清，住戶
      有權查帳。且社區之公共設施即公園、兒童遊樂場所等，
      均雜草叢生，社區○○道路路面凹凸不平，公用樓梯、樓
      下大門均毀損不堪使用，原告並未妥善管理。此外，原告
      95年度所選出之主任委員，迄今仍未辦理移交，本屆主任
      委員之適任與合法性尚有質疑之處等語。
（三）被告卯○○之辯解略為：對於積欠管理費51,000元雖不爭
      執，然原告社區管理委員會係在社區住戶多數不知情之情
      狀下，倉促成立，合法性令人強烈質疑，原告於86 年間
      成立時，竟然偽造被告卯○○之簽名，非法通過決議，成
      立管理委員會，嚴重侵害住戶權益，此為被告卯○○及其
      餘住戶拒絕繳交管理費用之原因，蓋連同被告卯○○在內
      之社區住戶，如何能夠放心將管理費用給付予用偽造文書
      以成立管理委員會之人員？法院應促原告解散其組織，以
      利住戶重新召開住戶大會，經由公開透明之方式合法選出
      讓人信服之管理委員會，如成立合法之管理委員會，伊願
      意繳交管理費，又原告之管理費請求權已罹於5年之消滅
      時效等語。
（四）被告Ｆ○○雖未到庭，但具狀辯稱：原告社區係屬開放型
      社區，並無門禁，亦無共同事務涉及權利義務之管理與維
      護，自始即未有任何區分所有權人會議，亦未成立公寓大
      廈管理委員會，故而關於管理費用之收取，應有區分所有
      權人會議紀錄，否則即是原告等管理委員自行收取等語。
（五）被告庚○○之辯解略為：對於積欠管理費13,000元並不爭
      執，但辯稱伊去繳交時，本來的總幹事即叫伊暫時不要繳
      ，故伊並未繳交等語。
（六）被告酉○○○之辯解略為：對於積欠管理費49,000元部分
      雖不爭執，但此係因為原告並未善盡管理之責，伊住屋屋
      後有臭味已經十餘年，然原告均未處理等語。
（七）被告Ｅ○○○之辯解略為：對於積欠管理費一事並不爭執
      ，但辯稱所積欠之管理費並非原告所主張之31,000元，而
      係僅有9500元等語。
（八）被告宙○○之辯解略以：對於積欠管理費51,000元並不爭
      執，但辯稱原告是否合法成立，實有疑義，又伊並未居住
      於該房屋，該房屋一直保持空屋狀態，被告亦未設籍於該
      址，本於使用者付費之原則，被告宙○○自無給付管理費
      之義務，又原告自訂收費方式為每戶500元，被告宙○○
      並不明瞭其標準與程序是否合法。況依據民法第126條第2
      項之規定，管理費其性質應屬定期給付之債權，請求權之
      時效應為五年，故原告之管理費請求權已逾五年者請求權
      之時效應已消滅等語。
（九）被告Ｂ○○之辯解略為：被告Ｂ○○並不知悉此事，且伊
      業已數年並未居住位於原告社區之住處等語。
（十）被告Ｋ○○之辯解略為：被告Ｋ○○所有之車輛曾於原告
      社區遭竊，伊向原告反應此事，但原告並未處理，又原告
      帳目不清，伊不願繼續繳納管理費等語。
（十一）被告Ｉ○○之辯解略為：伊已8年未居住於原告社區之
        住處，且原告從未善盡管理之責，原告之財務報表等應
        予公開，伊遷出上開房屋，上開房屋迄今仍未有人居住
        ，故伊自此未繳交管理費等語。
（十二）被告Ｌ○○之辯解略為：被告Ｌ○○係於94年7月間始
        遷入原告社區住處居住，但迄今並未收受任何關於繳交
        管理費之通知，況原告並未善盡管理之責等語。
（十三）被告申○○之辯解略為：被告申○○從未遷入位於原告
        社區之房屋居住亦未出租，然原告竟然擅自將伊位於原
        告社區之車位出租，且伊並未收受繳費通知等語。
（十四）被告地○○之辯解略為：被告地○○於94年11月始購買
        位於原告社區之房屋，當初屋主並未告知需繳交管理費
        ，且原告亦未善盡管理之責，伊亦未收受繳費通知等語
        。
（十五）被告子○之辯解略為：原告並未善盡管理之責，地下室
        多狗屎，車窗遭人打破等語。
四、被告巳○○等人以前揭情詞置辯，經查：
（一）原告主張管理委員會已經合法成立，主任委員業經合法選
      任一事，已提出公寓大廈管理組織報備證明、台北縣新店
      市公所96年5月11日北縣店工字第0960019361號函1份在卷
      可稽，足以採信。被告辛○○○、卯○○、Ｆ○○、宙○○雖主張原告之管理委員會或主任委員之選任不合法等語
      ，惟按當事人主張有利於己之事實者，就其事實有舉證之
      責任，民事訴訟法第277條前段有明文規定。又按原告於
      起訴原因已有相當之證明，而被告於抗辯事實並無確實證
      明方法，僅以空言爭執者，當然認定其抗辯事實之非真正
      ，而應為被告不利益之裁判，最高法院亦著有18年上字第
      1679號判例要旨可資參照。被告卯○○、Ｆ○○對此雖然
      提出附冊影本各1份為證，然被告卯○○、Ｆ○○於上開
      區分所有權人會議出列席單位及人員附冊其上渠等之簽名
      ，辯稱係屬偽造，縱然屬實，然是否足以推翻原決議之成
      立？則未能舉證以實其說。被告辛○○○、宙○○等人雖
      然質疑原告成立之合法性，然依據上開關於舉證責任分配
      原則之說明，被告辛○○○、宙○○並未能舉證以實其說
      ，是渠等上開辯解，亦屬無據。
（二）按因契約互負債務者，於他方當事人未為對待給付前，得
      拒絕自己之給付，民法第264條第1項前段固有明文規定，
      惟原告之管理費請求權，係本於公寓大廈管理條例第21條
      之規定與原告之住戶規約所產生，就規約之性質而言，屬
      合同行為，管理委員會與住戶之間，對於管理費之支出與
      使用，並未有雙務契約存在，故被告巳○○等人辯稱原告
      未能善盡管理之責、帳目不清、罔顧用電安全等情，因而
      拒繳管理費，揆諸上開法文之規定，應非有據。
（三）查原告社區之區分所有權人每戶每月應繳交管理費500元
      ，此為原告之規約所明定，有原告所提出之規約1份在卷
      為證，依據上開規定，對於空戶並未為相異之規定，故被
      告宙○○、Ｉ○○辯稱渠等之房屋為空屋，縱屬實在，然
      渠等仍不能因此而卸免繳交管理費之義務。
（四）至於被告卯○○、宙○○辯稱原告之管理費請求權，其性
      質應屬定期給付之債權，應已罹於五年之消滅時效等語，
      按利息、紅利、租金、贍養費、退職金及其他一年或不及
      一年之定期給付債權，其各期給付請求權，因五年間不行
      使而消滅，民法第126條有明文規定。所謂定期給付者，
      係指基於一定法律關係，相隔一定期間繼續為給付之情形
      ，公寓大廈各戶所繳交之管理費，係各住戶為支付共同部
      分修繕管理維護等費用，基於住戶之合意，相隔一定期間
      反覆繼續而為給付，依其性質，屬定期給付，按上開規定
      ，應有民法第126條五年消滅時效之適用。故被告卯○○
      、宙○○此項辯解，應屬有據，故原告對於被告卯○○、
      宙○○如附表一所示之管理費債權，應以其中30,000元（
      即五年以內之管理費）部分為有理由，應予准許。
（五）另按區分所有權人或住戶積欠應繳納之公共基金或應分擔
      或其他應負擔之費用以逾二期或達相當金額，經定相當期
      間催告仍不給付者，管理負責人或管理委員會得訴請法院
      命其給付應繳之金額及遲延利息，公寓大廈管理條例第21
      條有明文規定。據此，被告Ｂ○○、Ｌ○○、申○○、地
      ○○辯稱未收受原告之繳費通知，則依據上開法文之規定
      ，原告就已經踐行催告一事，即應負舉證之責任，然原告
      對此並未能舉證以實其說，是其訴請被告Ｂ○○、Ｌ○○
      、申○○、地○○繳交管理費，即屬無據。
（六）關於被告Ｅ○○○部分，被告Ｅ○○○自認僅積欠9,500
      元，原告雖主張被告Ｅ○○○所積欠之管理費為31,000元
      ，然並未能對此舉證以實其說，是應以被告Ｅ○○○所自
      認之9,500元為據。
五、綜上所述，被告Ｂ○○、Ｌ○○、申○○及地○○辯稱渠等
    並未收受原告催繳管理費之通知，堪以採信，則原告對於該
    四人既然並未踐行催告程序，即遽而訴請渠等給付管理費，
    核予上開法文之規定相違，不能准許。被告卯○○、宙○○
    辯稱原告之管理費請求權，逾越五年部分已經罹於時效而消
    滅，亦屬有據。除此以外，被告巳○○等人上開辯解，則非
    有據。又被告Ｄ○○、Ｆ○○、癸○○、黃○○、寅○○、
    乙○○、壬○○、天○○、Ｈ○○、戌○○、丑○○、丙○○、未○○、宇○○、丁○○、甲○○、己○○、戊○○、
    Ｇ○○、辰○○、午○○、Ａ○○已於相當時期受合法通知
    ，但未於言詞辯論期日到庭，亦未提出準備書狀有所爭執，
    應視同自認（民事訴訟法第280條第3項、第1項參照），是
    原告對於渠等所主張之事實，應屬實在。
六、基於此，原告請求被告應給付如附表一所示之金額與自起訴
    狀繕本送達被告之翌日起至清償日止，按年息百分之五計算
    之利息，應以其中如附表二所示部分，為有理由，應予准許
    ，逾此部分，為無理由，應予駁回。
七、據上論結，原告之訴為一部有理由，一部無理由，依民事訴
    訟法第385條第1項前段、第79條，判決如主文。
八、本案事證已臻明確，原告與上開被告巳○○等人其餘主張與
    攻擊防禦方法，經核均與本案判決結果無影響，爰不一一予
    以審酌，附此說明。
中　　華　　民　　國　　96　　年　　11　　月　　26　　日
                  民事第四庭    法　官　匡偉
以上正本係照原本作成
如對本判決上訴，須於判決送達後20日內向本院提出上訴狀
中　　華　　民　　國　　96　　年　　11　　月　　26　　日
                    　　　　　　書記官　陳莉庭
附表一
編號  住址    姓名  欠繳期間（月數）金額（新台幣）
1   119號3樓  Ｄ○○ 88-96.6    102    51,000
0   000號2樓  Ｆ○○ 88.5-12,   98     49,000
                     00-00.6
3   145巷     庚○○ 92.1-4     39     13,000
    17號1樓          93.0-00
                     00
0   000巷     癸○○ 92.7-96.6  48      24,000
    192號2樓
5   145巷     黃○○ 00-00      00      00,000
    21號1樓          94.0-00
                     00-00.6
6   145巷     寅○○ 88.0-00    00      00,000
    21號3樓          89-96.6
7   145巷     乙○○ 88.0-00    00      00,000
    23號4樓          89-93
                     94.2-96.6
8   145巷    Ｅ○○○91.0-00    00      00,000
    27號3樓          92-96.6
9   145巷     壬○○ 88-96.6   102      51,000
    29號2樓
10  145巷     宙○○ 88-96.6   102      51,000
    14號1樓
11  145巷     地○○ 94-96.6    30      15,000
    20號1樓
12  145巷     Ｂ○○ 92.00-00   00      00,000
    26號1樓          93.1,12
                     94.-96.6
13  147巷    酉○○○88.0-00    00      00,000
    1號1樓           89-96.6
14  147巷     翁惠來 89.0-00    00      00,000
    3號5樓           90
                     91.5-12
                     92.5-12
                     93.5-12
                     94.5-12
                     95.5-12
                     96.0-0
00  000巷     Ｃ○○ 88         99      49,500
    5號1樓           89.0-00
                     00
                     00
                     00.1-4,0-00
                     00-00.6
15  147巷     Ｃ○○ 88.0-00    00      00,000
    7號1樓           89
                     90.0-00
                     00
                     00.1-4,0-00
                     00-00.6
16  147巷     子○   88.0-00     00     00,000
    7號4樓           89-96.6
17  147巷     天○○ 00         000     00,500
    7號5樓           89.0-00
                     00-00.6
18  147巷     Ｈ○○ 88-96.6    102     51,000
    11號4樓
19  147巷     Ｋ○○ 88          88     44,000
    17號4樓          90-94
                     95.3-96.6
20  147巷    辛○○○92-96.6     54     27,000
    23號4樓          00-00
00  000巷     戌○○ 89.0-00     00     00,000
    25號1樓          90-96.6
22  147巷     卯○○ 88-96.6    102     51,000
    31號2樓
23  147巷     Ｉ○○ 90-96.6     78     39,000
    26號1樓
24  147巷     丑○○ 92-96.6     49     24,500
    28號1樓
25  147巷     丙○○ 89          66     33,000
    28號2樓          91.0-00
                     00
                     00.1-3,00-00
                     00-00.6
26  147巷     未○○ 89-96.6     90     45,000
    40號5樓
27  147巷     宇○○ 90-96.6     78     39,000
    42-1號5樓
28  147巷     丁○○ 91.0-00     00     00,500
    48號1樓          92-96.6
29  147巷     Ｌ○○ 88.0-00     00     00,500
    48號2樓          89.7-12
                     90.1-6
                     93-96.6
30  147巷     甲○○ 95-96.4     17      8,500
    48號3樓          96.6
31  147巷     己○○ 89-94.5     89     44,500
    50號1樓          94.7-96.6
32  147巷     戊○○ 88.0-00     00     00,000
    50號2樓          89-91.5,10-12
                     93.10-94.10
                     95-96.6
33  147巷     Ｇ○○ 00-00       00     00,500
    60號4樓          90.12
                     91
                     93.0-00
                     00-00.6
34  147巷     辰○○ 90.00-00     00    00,000
    62號2樓          91-96.6
35  147巷     申○○ 88-96.6     102    51,000
    64號2樓
36  147巷     張星0 00           00    00,500
    66號1樓          90.5-12
                     91.0-0
                     00-00
                     00.4-95.00
00  000巷     Ａ○○ 91.0-00      00    00,500
    66號4樓          92-96.6
附表二
編號    姓名  金額（新台幣）  利息起算日
1      Ｄ○○   51,000           96.8.27
2      Ｆ○○   49,000           96.8.15
3      庚○○   13,000           96.8.16
4      癸○○   24,000           96.8.27
5      黃○○   47,000           96.8.27
6      寅○○   48,000           96.8.27
7      乙○○   37,000           96.8.27
8      Ｅ○○○  9,500           96.8.27
9      壬○○   51,000           96.8.27
10     宙○○   30,000           96.8.27
11     酉○○○ 49,000           96.8.15
12     翁惠來   30,000           96.8.16
13     Ｃ○○   98,500           96.8.16
14     子○     48,000           96.8.27
15     天○○   50,500           96.8.27
16     Ｈ○○   51,000           96.8.16
17     Ｋ○○   44,000           96.8.27
18     辛○○○ 27,000           96.8.27
19     戌○○   42,000           96.8.27
20     卯○○   30,000           96.8.27
21     Ｉ○○   39,000           96.8.27
22     丑○○   24,500           96.8.27
23     丙○○   33,000           96.8.27
24     未○○   45,000           96.8.27
25     宇○○   39,000           96.8.27
26     丁○○   32,500           96.8.27
27     甲○○    8,500           96.8.27
28     己○○   44,500           96.8.27
29     戊○○   40,000           96.8.27
30     Ｇ○○   36,500           96.8.27
31     辰○○   34,000           96.8.27
32     午○○   35,500           96.8.27
33     Ａ○○   29,500           96.8.27
